【裁判字號】    97,上訴,2325
【裁判日期】    970909
【裁判案由】    偽造文書等
【裁判全文】
臺灣高等法院刑事判決                97年度上訴字第2325號
上  訴  人  臺灣臺北地方法院檢察署檢察官
被      告  乙○○
上列上訴人因被告偽造文書等案件，不服臺灣臺北地方法院96年
度訴字第1813號，中華民國97年4月17日第一審判決（起訴案號
：臺灣臺北地方法院檢察署96年度偵字第21076號），提起上訴
，本院判決如下：
    主  文
上訴駁回。
    理  由
一、公訴意旨略以被告乙○○於96年10月9日假冒戶役政人員、
    檢察官，以電話向告訴人甲○○佯稱其身分證遭他人盜用而
    涉犯詐欺罪，需交付財產監管以證清白云云，又傳真偽造之
    「臺北士林地方法院檢察署監管科」公文書1紙給甲○○以
    示真實，該詐欺集團某真實姓名年籍不詳之男子隨後乃自稱
    法務部臺北地檢署書記官，前往甲○○位於臺北市大安區之
    住所樓下，出示偽造之「臺北士林檢察署監管科收據」1紙
    予甲○○，致甲○○陷於錯誤而交付550萬元，因認被告乙
    ○○涉犯刑法第158條僭行公務員職權、第216條、第211條
    行使偽造公文書、第339條第1項詐欺取財罪嫌等，公訴人認
    被告涉犯上開罪嫌，無非係以告訴人遭人詐取550萬元之證
    詞與上開2紙文書為其論據。
二、按犯罪事實應依證據認定之，無證據不得認定犯罪事實，又
    不能證明被告犯罪者，應諭知無罪之判決，刑事訴訟法第15
    4條第2項、第301條第1項分別定有明文。此所謂認定犯罪事
    實之證據，係指足以認定被告確有犯罪行為之積極證據而言
    ，該項證據自須適合於被告犯罪事實認定，始得採為斷罪資
    料。苟未能發現相當證據，或證據不足以證明，自不能以推
    測或擬制之方法，以為裁判基礎（參照最高法院29年上字第
    3105號及40年台上字第86號判例意旨）。次按檢察官就被告
    犯罪事實，應負舉證責任，並指出證明之方法，刑事訴訟法
    第161條第1項定有明文。因此，檢察官對於起訴之犯罪事實
    ，應負提出證據及說服之實質舉證責任。倘其所提出之證據
    ，不足為被告有罪之積極證明，或其闡明之證明方法，無從
    說服法官以形成被告有罪之心證，基於無罪推定之原則，自
    應為被告無罪判決之諭知，有最高法院92年度台上字第128
    號判決意旨可參。故事實審法院必須調查其他證據，以資審
    認，必至因其他證據證明力之佐證，已可確信該項供述為真
    實而無合理之懷疑時，始得據為對他人不利之認定（參照最
    高法院89年度台上字第4173號判決意旨）。查告訴人甲○○
    於警詢時僅指證被告乙○○係於96年10月9日下午16時30分
    詐騙其美金10萬元之人，而96年10月9日上午9時30分許假冒
    戶役政人員、檢察官，以電話向告訴人甲○○佯稱其身分證
    遭他人盜用而涉犯詐欺罪，需交付財產監管以證清白，又傳
    真偽造之「臺北士林地方法院檢察署監管科」1紙予甲○○
    ，而由另名姓名年籍不詳之成年男子至甲○○住處出示「臺
    北士林檢察署監管科收據」1紙，致其陷於錯誤而交付550萬
    元之人，係1名身高約175公分、皮膚黑、身材一般之人等（
    見偵查卷第22至24頁），而其告訴代理人於偵查中更進一步
    陳稱向告訴人收取550萬元者並非被告等語（見偵查卷第92
    頁），又當日向告訴人收取550萬元款項之人確非被告，有
    告訴人住處監視錄影機翻攝照片在卷為證（見偵查卷第36頁
    ），並無積極之事證足以證明被告乙○○有參與此部分之犯
    行，且被告於96年10月9日案發當時所使用之門號000000000
    0行動電話並無與告訴人住處室內電話之通話紀錄（見偵查
    卷第108至110頁），故被告即非以電話佯稱上情僭行公務員
    職權而向告訴人施行詐術並傳真前揭文書之人。況公訴人又
    未提出證據證明該2紙文書為被告偽造而持之僭行公務員職
    權、詐欺取財抑或與「國哥」、取款之成年男子間有何犯意
    聯絡及行為分擔，本諸「罪惟有疑，利於被告」之證據法則
    ，本件之證據尚有不足，尚不足為被告不利之認定。此外，
    復查無其他積極證據證明被告有此部分犯行，自難僅憑告訴
    人前揭證述及卷附2紙文書逕憑擬制、推測之方法遽論以此
    部分之罪責，揆諸前揭判例意旨及說明，被告之犯罪嫌疑尚
    有不足，不能證明其犯罪，依法應為被告無罪判決之諭知。
    又按被告以外之人於審判外之言詞或書面陳述，除法律有規
    定者外，不得作為證據；被告以外之人於偵查中向檢察官所
    為之陳述，除顯有不可信之情況者外，得為證據；被告以外
    之人於偵查中向檢察官所為之陳述，除顯有不可信之情況者
    外，得為證據；當事人、代理人或辯護人於法院調查證據時
    ，知有第159條第1項不得為證據之情形，而未於言詞辯論終
    結前聲明異議者，視為有前項之同意。刑事訴訟法第159條
    第1項、第159條之1第2項、第159條之5就此定有明文。查被
    告於原審就檢察官所提作為本案證據之告訴人甲○○於警詢
    及偵查中之指訴、卷附0000000000行動電話之通話紀錄「臺
    北士林地方法院檢察署監管科」1紙、「臺北士林檢察署監
    管科收據」1紙、告訴人住處監視錄影機翻攝照片等證據之
    證據能力均不爭執，迄原審言詞辯論終結前，亦未聲明異議
    ，且審酌檢察官所提上開證據均非公務員違法取得之證據，
    並無證據力明顯過低之情形，復經於審判期日就上開證據進
    行調查、辯論，依法自得作為本案之證據。
三、原審經審理結果，認無其他積極證據足資證明被告有公訴人
    所指之前開犯行，而為被告無罪之諭知，尚無不合，公訴人
    上訴指謫原判決不當為無理由，應予駁回。
四、被告經合法傳喚無正當理由於審理期日未到庭，爰不待其陳
    述逕行判決。
據上論斷，應依刑事訴訟法第368條、第371條判決如主文。
本案經檢察官呂光華到庭執行職務。
中    華    民    國    97    年    9     月    9     日
                  刑事第九庭  審判長法  官 陳貽男
                                    法  官 周盈文
                                    法  官 許宗和
以上正本證明與原本無異。
檢察官如不服本判決，應於收受送達後十日內向本院提出上訴書
狀，其未敘述上訴之理由者並得於提起上訴後十日內向本院補提
理由書（均須按他造當事人之人數附繕本）。
                                    書記官 林淑貞
中    華    民    國    97    年    9    月     18    日


司法院資訊處製作；財團法人民間司法改革基金會備份。
